臺灣高等法院臺中分院刑事裁定　　94年度重上更(四)字第39號
上　訴　人　台灣高等法院台中分院檢察署檢察官
被　　　告　乙○○
選任辯護人　張豐守　律師
被　　　告　甲○○
選任辯護人　李慶松　律師
上列上訴人因被告等貪污治罪條例等案件，對於本院中華民國87
年4月29日所為第二審判決（86年度上更(一)字第1號），提起上訴
，經判決後由最高法院第四次發回更審，本院裁定如下：
    主  文
上訴駁回。
    理  由
一、本案被告乙○○、甲○○被訴涉犯修正前貪污治罪條例第六
    條第一項第五款貪污罪嫌及刑法第三百四十二條第一項背信
    罪嫌，前經本院於87年4月29 日以八十六年度上更(一)字第一
    號判決，諭知被告乙○○、甲○○二人均無罪；檢察官不服
    而提起上訴，經最高法院於87年9月10 日以八十七年度台上
    字第三０一四號判決：「原判決撤銷，發回台灣高等法院台
    中分院」。續經本院於91年3月7日以八十七年度重上更(二)字
    第三三號判決諭知被告甲○○有罪，處有期徒刑五年一月、
    褫奪公權二年，另被告乙○○則仍諭知無罪；檢察官對被告
    乙○○、甲○○上訴，甲○○本人亦上訴，經最高法院於91
    年11月7日以九十一年度台上字第六二五七號判決：「 原判
    決撤銷，發回台灣高等法院台中分院」。復經本院於92年12
    月30日以九十一年度重上更(三)字第二六六號判決被告乙○○
    、甲○○二人均無罪；檢察官不服而提起上訴，再經最高法
    院於94年3月10 日以九十四年度台上字第一０七二號判決：
    「原判決撤銷，發回台灣高等法院台中分院」等情，有歷審
    判決在卷可稽，合先敘明。
二、按：上訴期間為十日，自送達判決後起算，刑事訴訟法第三
    百四十九條前段定有明文；又對於檢察官之送達，應向承辦
    檢察官為之，同法第五十八條前段亦定有明文。次按：原審
    法院認為上訴不合法律上程式或法律上不應准許或其上訴權
    已經喪失者，應以裁定駁回之，同法第三百八十四條前段復
    有明文規定。復按：「民刑事訴訟案件下級法院之判決，當
    事人不得聲明不服而提出不服之聲明或未提出不服之聲明而
    上級法院誤予廢棄或撤銷發回更審者，該項上級法院之判決
    及發回更審後之判決，均屬重大違背法令，固不生效力‧‧
    ‧」，司法院大法官會議著有釋字第135號解釋可資參照。
三、本案被告乙○○、甲○○之選任辯護人於本案經最高法院第
    四次發回更審之本院審理中均主張檢察官對於本院更一審之
    前開判決上訴時，其上訴已逾越法定上訴期間等語。經查：
    (一)本院更一審判決被告乙○○、甲○○等二人均無罪後，檢
    察官係於八十七年六月二日向本院提出聲明上訴書，此有台
    灣高等法院台中分院檢察署87年6月2日中分檢勤清字第0072
    32號函在卷可稽（見最高法院八十七年度台上字第三０一四
    號卷第五頁）。雖卷附送達本院更一審判決予檢察官之送達
    證書，其上所蓋檢察官李榮鴻之職章所顯示之日期為「87年
    5月25日」（見本院更(一)審卷第三宗第223頁）。然經調閱本
    院送達文件登記簿（法警）審閱，本院八十六年度上更(一)字
    第一號判決連同其他三件判決，係由法警呂潔宜負責送達，
    其上有承辦人李榮鴻檢察官蓋章其上，其職章所顯示之日期
    則為「87年5月20日 」。雖檢察官李榮鴻之職章在簿冊上所
    蓋之範圍係位於第3、4件判決之間，第1、2件（本案更一審
    判決登記為第一件 ）之下則未有蓋章，然觀之其後於87年6
    月19日所送達判決四件，87年7月7日所送達判決三件，87年
    9月11日所送達判決四件、87年9月29日所送達判決判決四件
    、87年12月18日所送達判決四件、 88年1月15日所送達判決
    五件，檢察官李榮鴻均僅蓋章一處，有該登記簿可憑，足見
    檢察官李榮鴻收受判決蓋用職章時，常僅在同一批次蓋用一
    處職章。從而，應認李榮鴻檢察官於87年5月20 日係一次收
    受含本案在內之四件案件判決書。(二)退步言之，縱認李榮鴻
    檢察官蓋用87年5月20 日之職章，僅表示收受當日所送四件
    判決中之第3、4件判決，而未收受第1、2件判決。惟按：對
    於檢察官之送達，應向承辦檢察官為之，承辦檢察官不在辦
    公處所時，向檢察長為之，同法第五十八條亦定有明文。從
    而對檢察官為判決書之送達，應於辦公處所為之，如承辦檢
    察官因公執行職務不在辦公處所，或差假不在辦公處所，或
    其他之事由不能收受送達之判決書時，即應向檢察長為之。
    再上訴期間為法定不變期間，檢察官收受判決書送達之日期
    ，影響訴訟當事人之權益，並關係案件之是否確定。因之，
    承辦檢察官對判決書之送達，除有正當理由不能收受外，應
    即為收受送達，否則無異將案件之確定與否，及訴訟當事人
    之權益，繫於承辦檢察官對於判決書收受與否之恣意，不僅
    違背上訴期間為法定不變期間之立法精神，抑為權利正當行
    使之逾越。從而如判決書之送達當日，已得在辦公處所會晤
    承辦檢察官，並已交付應送達之判決書，或客觀上已置於可
    收受送達之狀態（如放置於承辦檢察官辦公桌上，而為承辦
    檢察官所知且未拒絕），雖承辦檢察官未能立即「簽收」表
    示已收受送達，但並無正當之理由，足認其不能於同日或其
    後為「簽收」表示已收受該判決書之送達，揆之上述理由，
    應認該承辦檢察官客觀上於該日已可收受該應受送達之判決
    書，進而認該交付判決書之當日，即為合法送達之日期（最
    高法院93年度台抗字第251號裁判意旨參照）。 查，本案承
    辦檢察官李榮鴻於法警同日送達四件判決時，既能收受第 3
    、4 件判決，自無不能同時收受第1、2件判決之理！應認該
    承辦檢察官於87年5月20 日已可收受該應受送達之判決書，
    該日即為合法送達之日期。(三)承上，本院更一審判決，檢察
    官李榮鴻收受判決之日期應為87年5月20日， 雖卷附送達證
    書檢察官所蓋收受判決之職章上之日期為87年5月25 日，與
    此不同。然送達證書，乃送達之證據方法，非完成送達之行
    為；送達證書，依法應由送達人作成，其送達之時間，固應
    由送達人記載，但如其未詳細記載，或與收受送達人所蓋填
    之日期不符，並非當然無效，得依證人及其他證據方法而證
    明之；故檢察官收受判決，在送達證書上所蓋日期戳章之日
    期，如與實際送達之時間歧異，仍應以實際送達之時間為準
    起算其上訴期間，不受該日期戳章所示之日期所拘束，以符
    法定期間之規定。本院既經調閱上開登記簿查明檢察官收受
    判決之實際時間應為87年5月20日， 則該檢察官在送達證書
    上所蓋日期戳之日期，並不能作為認定其實際收受判決日期
    之證據。而自檢察官收受判決日87年5月20日之翌日即87年5
    月21日起算10日， 檢察官之上訴期間原應算至87年5月30日
    屆滿。 而87年5月30日為星期六，全國各機關學校放假一日
    ， 亦有本院人事室94年9月21日函文及所附中華民國八十七
    年紀念日及節日假期處理一覽表在卷可憑，是以檢察官之上
    訴期間應算至87年6月1日（星期一）屆滿，且87年6月1日未
    因補假或調移情事，仍照常上班，並有本院人事室上開函文
    在卷可憑。茲檢察官遲至87年6月2日始對本院上開更一審判
    決提起上訴，顯屬逾越上訴期間。(四)雖本院更一審判決經檢
    察官上訴後，經最高法院撤銷發回更審，其後復歷經二、三
    審多次判決，惟揆之上開大法官會議釋字第一三五號解釋意
    旨，本院更一審判決以後對被告乙○○、甲○○之判決，均
    不生效力；本院仍應以更一審判決後，檢察官不服提起第三
    審上訴之狀態而為處理。本案檢察官對於本院更一審判決中
    被告乙○○、甲○○不服，所提起之第三審上訴，既已逾越
    上訴期間，其上訴不合法， 自應依刑事訴訟法第384條前段
    規定，裁定駁回其上訴。
據上論結，應依刑事訴訟法第三百八十四條前段，裁定如主文。
中　　華　　民　　國　　94　　年　　10 　月　　27 　　日
            刑事第四庭　審判長法  官  洪  耀  宗
                              法  官  劉  登  俊
                              法  官  江  德  千
上列正本證明與原本無異。
如不服本裁定，應於裁定送達後五日內向本院提出抗告狀。
                              書記官  吳  麗  琴
中　　華　　民　　國　　94　　年　  10 　月　　31　　日
                                                     Ａ
